臺灣臺南地方法院民事判決
110年度簡上字第161號
上  訴  人  黃桂芬  


被上訴人    莊璥菡  
上列當事人間請求遷讓房屋等事件，上訴人對於民國110年5月20
日本院臺南簡易庭110年度南簡字第456號第一審判決提起上訴，
經本院於民國111年4月27日言詞辯論終結，判決如下：
    主  文
上訴駁回。
第二審訴訟費用由上訴人負擔。
    事  實
一、被上訴人即原告起訴主張：　　
　㈠上訴人於民國109年4月1日向被上訴人承租門牌號碼臺南市○○
    區○○路000巷00號5樓之10房屋（下稱系爭房屋），約定租期
    自109年4月1日起至110年3月31日止，租金每月新臺幣（下
    同）11,000元，應於每月5日前繳納，押租金為22,000元。
    上訴人欠繳租金，兩造於109年5、6月間已合意於109年7月
    終止租賃契約。但上訴人之後有繳納109年7至10月租金，而
    於109年11月之後又未再繳納租金。被上訴人前曾於109年7
    月6日寄發存證信函催告上訴人出面協商解決，再於109年7
    月8日、110年1月11日寄發存證信函，催告上訴人於3日內繳
    納租金，並對上訴人為終止租賃契約之意思表示。上訴人總
    計積欠109年5、6、11、12月及110年1至3月租金共77,000元
    ，且租期已屆滿，上訴人應遷讓返還系爭房屋，給付積欠之
    租金，並給付相當於租金之不當得利等語。　
二、上訴人答辯及上訴意旨略以：
　㈠關於109年5、6月租金，上訴人於109年5月9日已傳LINE訊息
    告知承辦系爭房屋租賃之仲介，以22,000元之押租金抵充。
    109年7至10月租金，上訴人分別於109年7月9日、109年8月5
    日、109年9月4日、109年10月5日各匯款11,000元予被上訴
    人。另109年11至12月租金，上訴人則於110年4月20日、110
    年4月21日各匯款11,000元予被上訴人。兩造簽立租約時，
    房仲曾向上訴人表示系爭房屋並無貸款，但依本件訴訟卷宗
    資料，系爭房屋應有貸款，應是被上訴人聯合房仲詐騙上訴
    人。上訴人承租系爭房屋，入住第三天，就發生腳骨折，原
    本打算只租三個月，後來腳斷了，只好長租等語。
　㈡系爭房屋瓦斯漏氣、門鎖不能上鎖，且自109年12月23日起浴
    室天天在漏水，於110年1月7日有馬桶不通之情事，有轉達
    房仲及被上訴人，迄今均未處理；被上訴人要求上訴人房間
    不能釘釘子，系爭房屋無法裝置窗簾，上訴人睡覺沒有隱私
    ，某日早上六點多起床上廁所驚覺對面陌生男子在6樓高鐵
    皮屋居高臨下偷窺，經上訴人發覺，該陌生男子才倉皇逃逸
    ；因系爭房屋不能釘釘子，而無法裝置冷氣，系爭房屋有嚴
    重西曬，台灣夏天很長，從5月到10月，上訴人須忍受5個多
    月的煎熬。
　㈢被上訴人教唆大樓管理員利用監視器監視上訴人，並對上訴
    人大聲咆哮，聲稱要將上訴人斷腳，恐嚇上訴人等語。
三、被上訴人於原審起訴聲明請求：㈠上訴人應將系爭房屋騰空
    遷讓交付被上訴人。㈡上訴人應給付被上訴人77,000元，及
    自110年4月1日起至返還房屋之日止，按月給付被上訴人11,
    000元。經原審判決：㈠上訴人應將系爭房屋騰空遷讓返還被
    上訴人。㈡上訴人應給付被上訴人33,000元，及自110年4月1
    日起至返還第一項房屋之日止，按月給付被上訴人11,000元
    。㈢被上訴人其餘之訴駁回。上訴人就其敗訴部分聲明不服
    ，求為廢棄該部分判決，駁回被上訴人於第一審之訴(至被
    上訴人原審敗訴部分，業已確定，附予敘明)。被上訴人則
    答辯聲明：駁回上訴。
四、得心證之理由： 
　㈠兩造間租賃契約已經被上訴人合法終止，上訴人應騰空遷讓
    返還系爭房屋：
    ⒈被上訴人主張：兩造原簽立租賃契約，約定被上訴人將系
      爭房屋出租予上訴人，租賃期間為109年4月1日至110年3
      月31日，每月租金為11,000元。嗣兩造透過房屋仲介，合
      意於109年6月30日終止上開租賃租約。然上訴人自109年7
      月起迄今，仍占有系爭房屋使用，期間於109年7月9日、
      同年8月5日、9月4日、10月5日，各匯款11,000元予被上
      訴人。嗣於109年12月下旬，被上訴人因上訴人未給付109
      年11、12月份租金，於109年12月21日以台南育平郵局351
      號存證信函催告上訴人給付租金，但上訴人仍未給付，被
      上訴人乃於110年1月11日以台南育平郵局18號存證信函終
      止租賃契約等情，此有被上訴人提出之租賃契約書、存證
      信函，及兩造提出之Line對話紀錄在卷可稽(見調字卷第5
      2號第17-40、63-69頁；原審卷第33、43-49頁)，復為兩
      造所不爭執，堪信為真實。
　　⒉按稱租賃者，謂當事人約定，一方以物租與他方使用收益
      ，他方支付租金之契約；不動產之租賃契約，其期限逾1
      年者，應以字據訂立之，未以字據訂立者，視為不定期限
      之租賃；承租人於租賃關係終止後，應返還租賃物；當事
      人互相表示意思一致者，無論其為明示或默示，契約即為
      成立，民法第421條第1項、第422條、第455條前段、第15
      3條分別定有明文。又契約之合意終止與終止權之行使性
      質不同，前者為契約行為，即以第二次契約終止第一次契
      約；後者為單獨行為，其發生效力與否，端視有無意定或
      法定終止原因之存在。另契約須當事人互相表示意思一致
      ，始得成立，契約之成立，除雙方同時互為一致之意思表
      示外，以一方對他方之要約為承諾之通知或意思實現而成
      立。而默示之承諾，必依要約受領人之舉動，或其他情事
      足以間接推知其有承諾之意思者，始足稱之（最高法院10
      0年度台上字第860號判決意旨參照）。經查，兩造於109
      年4月1日簽立之租賃契約，雖定有期限，惟兩造合意於同
      年6月30日終止該租賃契約，則原定有期限之租賃契約於
      上開時間即生終止之效力，而向後消滅。嗣上訴人仍持續
      為系爭房屋之使用收益，且被上訴人於合意終止租賃契約
      仍向上訴人收受租金，依前開說明，兩造自109年7月1日
      起，視為成立另一不定期限之租賃契約。
　　⒊次按未定期限者，各當事人得隨時終止契約。但有利於承
      租人之習慣者，從其習慣；承租人租金支付有遲延者，出
      租人得定相當期限，催告承租人支付租金，如承租人於其
      期限內不為支付，出租人得終止契約；租賃物為房屋者，
      遲付租金之總額，非達2個月之租額，不得依前項之規定
      ，終止契約。其租金約定於每期開始時支付者，並應於遲
      延給付逾二個月時，始得終止契約；承租人於租賃關係終
      止後，應返還租賃物；民法第450條第2項、第440條第1項
      、第440條第2項、第455條前段，定有明文。又按土地法
      第100 條第3 款規定，出租人非因左列情形之一，不得收
      回房屋。三、承租人積欠租金額，除擔保金抵償外，達2 
      個月以上時。經查，兩造合意終止租賃契約後，上訴人仍
      持續使用收益系爭房屋，而被上訴人未即為表示反對上訴
      人使用，且繼續收受租金，已視為不定期限租賃契約，業
      經認定如上，是以上訴人負有依不定期租約按月給付上訴
      人租金11,000元之義務，惟上訴人遲延給付109年11、12
      月份租金，經被上訴人以台南育平郵局351號存證信函催
      告上訴人給付，上訴人仍未履行，被上訴人復於110年1月
      11日以台南育平郵局18號存證信函終止租賃之意思表示時
      ，上訴人已積欠3個月之租金(即109年11、12月及110年1
      月，至於109年5、6月租金部分則以押租金抵充)。基此，
      兩造間之不定期租賃契約，因上訴人積欠2個月以上租金
      ，經被上訴人催告，上訴人仍未給付，則該不定期租賃契
      約於110年1月11日經被上訴人向上訴人為終止之意思表示
      時，亦已合法發生終止之效力。
　　⒋上訴人於原審雖抗辯，於110年4月20、21日分別匯入11,00
      0元予原告，以給付109年11、12月之租金，並未積欠此部
      分之租金云云。然查，被上訴人於110年1月業已合法終止
      兩造間之不定期租賃關係，自不因上訴人於本件訴訟中清
      償，使兩造已終止之不定期租賃契約回復效力，上訴人仍
      屬無權占用系爭房屋。　
    ⒌綜上，兩造間之不定期租賃契約既已合法終止，上訴人繼
      續占用系爭房屋即屬無權占有，是被上訴人依系爭租約請
      求上訴人騰空遷讓返還系爭房屋，洵屬有據，應予准許。
  ㈡上訴人應給付積欠之租金33,000元，及自110年4月1日起至騰
    空返還系爭房屋之日止，按月給付相當於租金之不當得利11
    ,000元：
    ⒈按承租人應依約定日期，支付租金，民法第439條前段定有
      明文。又押租金之主要目的在擔保承租人租金之給付及租
      賃債務之履行，故租賃關係消滅後，承租人如有欠租或其
      他債務不履行時，其所交付之押租金，發生當然抵充之效
      力（最高法院87年度台上字第1631號判決意旨可資參照）
      。經查，兩造原簽立之定期租賃契約，約定上訴人應於每
      月5日前支付租金11,000元，惟上訴人於109年5、6月並未
      依約給付租金，且兩造合意於109年6月30日終止上開租賃
      契約，使該定期租賃關係消滅，揆諸最高法院前開判決意
      旨說明，上訴人因上開定期租賃契約所交付之押租金，自
      得抵充此部分之欠租。是以，上訴人抗辯，109年5、6月
      份之租金，經押租金22,000元抵充後，並未積欠此部分之
      租金等語，自屬有據，應為可採。
　　⒉次按無法律上之原因而受利益，致他人受損害者，應返還
      其利益。雖有法律上之原因，而其後已不存在者，亦同，
      民法第179 條定有明文。又無權占有他人之土地，可能獲
      得相當於租金之利益，為社會通常之觀念，故如無權占有
      他人之房屋，加害人應返還之不當得利之範圍，為相當於
      租金之利益（最高法院97年度台上字第291號判決參照）
      。查系爭不定期租賃契約已於110年1月間終止，已如上述
      ，上訴人既未於上開租約終止時返還系爭房屋，則上訴人
      於翌日起即屬無權占有系爭房屋，且獲有相當於租金之不
      當得利，致被上訴人受有無法使用收益系爭房屋之損害，
      被上訴人自得請求上訴人給付相當於租金之不當得利。參
      酌兩造租賃關係存在時，係以每月11,000元為系爭房屋之
      租金，故認此數額為上訴人使用系爭房屋每月所受之利益
      ，並為被上訴人無法使用收益系爭房屋之損害。
　　⒊再查，本案原審審理中，上訴人已匯款清償109年11、12月
      份之租金，此有上訴人提出之郵政入戶匯款申請書可考(
      見原審卷第69、71頁)，並為被上訴人所不爭執。從而，
      被上訴人請求上訴人給付109年5、6、11、12月及110年1
      至3月，合計積欠之77,000元，及自110年4月1日起至騰空
      返還系爭房屋之日止，按月給付相當於租金之不當得利11
      ,000元，就其請求上訴人給付77,000元部分，經扣減押租
      金抵充之109年5、6月份租金，及上訴人已清償之109年11
      、12月份租金後，上訴人尚應給付被上訴人33,000元(計
      算式：00000－00000(押租金)－00000(000年4月20日匯款)－
      00000(000年4月21日匯款)＝33000)。另被上訴人請求上訴
      人自110年4月1日起至騰空遷讓返還系爭房屋之日止，按
      月給付相當於租金之不當得利11,000元予被上訴人，亦屬
      有據。
　㈢上訴人未舉證證明被上訴人交付之系爭房屋不合於約定使用
    、收益狀態，不得拒絕給付租金：
　　⒈按當事人主張有利於己之事實者，就其事實有舉證之責任
      。民事訴訟法第277條前段定有明文。又出租人應以合於
      所約定使用、收益之租賃物交付承租人，並應於租賃關係
      存續中保持其合於約定使用、收益之狀態，民法第423條
      定有明文。此項義務，為出租人之主給付義務，如出租人
      交付之租賃物，不合於約定之使用目的或於租賃關係存續
      中未保持合於約定使用、收益之狀態者，即與債之本旨不
      符，承租人固得主張同時履行抗辯權，拒絕租金之支付。
      惟依前開法規意旨，承租人應就出租人交付之租賃物不合
      於約定之使用目的或於租賃關係存續中未保持合於約定使
      用、收益之狀態等情負舉證責任。
　　⒉上訴人雖主張系爭房屋有大門門鎖無法上鎖、瓦斯桶有瓦
      斯外漏、浴室天花板漏水、馬桶不通、浴室馬桶水箱鋁管
      線漏水、洗手檯發霉、對講機損壞、衣櫃有蛀蟲等瑕疵，
      請房屋仲介轉達被上訴人，被上訴人均不處理；另因被上
      訴人禁止於房屋牆壁釘釘子，無法裝設窗簾，致上訴人遭
      偷窺，亦因此無法裝設冷氣，夏日悶熱等語，並提出LINE
      對話紀錄截圖（原審卷第33、99-139、145、153-157、16
      1、165-171、177-181、189-193、197、201、205頁，本
      院卷㈠第245-249、261-269頁，本院卷㈡第115-121、頁）
      、新南郵局存證號碼631號存證信函（原審卷第35-37頁）
      、台灣自來水公司繳費憑證、台灣電力公司繳費憑證（原
      審卷第51-53頁）、光碟（本院卷㈠第43、363頁，本院卷㈡
      第67、107頁）、照片（本院卷㈠第45、91-95、217-235、
      243、257-259、275-279、287-291、297-301、311-317、
      327-333、371-379、385-393頁，本院卷㈡第59、69-73、7
      9-101、113、123-125、129、303-311、321-337頁，卷㈢2
      7-117頁）、名片（本院卷㈠第47頁）、光碟、譯文（本院
      卷㈡第177-211頁）等件為證，惟查：
　　　⑴依上訴人提出片段之LINE對話紀錄顯示，房屋仲介對於
        上訴人提出之房屋瑕疵狀況，均有連繫鎖匠或相關師傅
        處理，並無不履行修繕之情形。且據被上訴人所舉證人
        即被上訴人委託出租系爭房屋之仲介王湘宜證稱：「（
        法官問：出租給上訴人之後，有沒有聽上訴人跟證人反
        應過該房屋有問題，要請求屋主修繕？）有，因為紀錄
        都在我的手機內，請求閱覽手機內容。（法官：准予閱
        覽。）在109 年10月4 日我有傳給被上訴人，上訴人表
        示廁所裡面的水管會滴水，當天我是12：43傳給被上訴
        人，12：54被上訴人就回覆水電師傅的聯絡方式給我，
        我們在10月4 日跟上訴人及水電師傅約好在下午3 點半
        要過去修繕，我也有陪同過去，師傅過去看完，說是洗
        水台和馬桶旁邊的水管破裂，當場就有更換。109 年10
        月21日，有跟被上訴人表示上訴人反應大門的鎖沒有辦
        法上鎖及開門很大聲，被上訴人在10月22日就有回覆已
        經聯繫上師傅，不確定實際修繕的時間點，但大概在10
        月30日前就完成換鎖的動作，但我們確實有到現場去換
        門鎖，當時我也有陪同師傅到現場，確定換完試過沒有
        問題才離開。109 年10月29日上訴人反應瓦斯桶有異味
        ，當天我回報給被上訴人，下午2 點43分，我有回覆被
        上訴人，瓦斯公司的人員已經更換好。110 年1 月5 日
        上訴人以LINE向我反應浴室在漏水及傳送影片，被上訴
        人在下午3 點48分就有傳師傅的的聯絡方式給我，後來
        跟師傅約1 月8 日到場修繕，這次我不太記得我有沒有
        到現場，最後師傅有跟被上訴人請款，表示已經修好。
        」等語（見本院卷㈡第10-11頁），亦證明被上訴人對於
        上訴人主張之房屋瑕疵狀況，均已雇工修繕完成，並無
        上訴人所述不處理之情事。
　　　⑵再按承租人應以善良管理人之注意，保管租賃物，租賃
        物有生產力者，並應保持其生產力。承租人違反前項義
        務，致租賃物毀損、滅失者，負損害賠償責任。但依約
        定之方法或依物之性質而定之方法為使用、收益，致有
        變更或毀損者，不在此限。民法第432條第1項、第2項
        分別定有明文。上訴人所提出之上開照片與光碟，雖顯
        示系爭房屋有天花板漏水、馬桶髒汙、洗手檯發霉等情
        事，惟該等照片、光碟均係在被上訴人交付系爭房屋予
        上訴人使用一段時間後所拍攝，依常理上訴人於承租入
        住後應負保管清潔之義務，更何況被上訴人於109年4月
        出租系爭房屋予上訴人之前，甫於109年2月完成全屋裝
        修，裝修範圍包含上訴人所指的門窗、浴室、馬桶、洗
        手檯等，並提出裝修紀錄（見本院卷㈠第151-159頁）、
        修繕後系爭房屋內部照片（本院卷㈠第177-191頁）為證
        ，核與證人王湘宜證述：「（法官問：受委託時有無去
        看過屋況？）有，也有拍照，當時的屋況整個重新整理
        過，室內都是空屋，廁所、廚具都有重新整理，都是全
        新的，我這邊有拍照，因為要在網路上做廣告。（法官
        問：何時受託去出租？至何時出租出去？）委託書內容
        要回去公司確認，簽約的內容是4 月1 日從受託到出租
        給上訴人，期間大概一、兩個月而已。（法官問：出租
        給上訴人當時的屋況，與受託時的屋況是一樣的？）一
        樣的。」等語（見本院卷㈡第10頁）相符，則據證人王
        湘宜所述，被上訴人交付系爭房屋予上訴人時系爭房屋
        才剛裝修，包含浴室內設備都換新，益足認上訴人所指
        之馬桶髒汙、洗手檯發霉等情，均係上訴人未盡保管清
        潔義務所致，非屬被上訴人應予修繕之範圍。
　　　⑶綜上，被上訴人對於上訴人請求修繕部分，已雇工修復
        完成，至於馬桶髒汙、浴室馬桶水箱鋁管線漏水、洗手
        檯發霉、對講機損壞、衣櫃有蛀蟲等情，均屬上訴人應
        負清潔保管義務範圍，與被上訴人無涉。基上，上訴人
        上開抗辯，自不影響被上訴人請求上訴人遷讓房屋，及
        給付租金、不當得利之權利。
五、綜上所述，被上訴人依系爭租約及不當得利之法律關係，請
    求上訴人騰空遷讓返還系爭房屋，並給付積欠被上訴人33,0
    00元，及自110年4月1日起至騰空遷讓返還系爭房屋之日止
    ，按月給付被上訴人11,000元，為有理由，應予准許。原審
    就此部分為上訴人敗訴之判決，核無不合。上訴人指摘原判
    決不當而提起本件上訴，請求廢棄改判如其上訴聲明所示，
    為無理由，應予駁回。
六、本件判決基礎已臻明確，上訴人主張被上訴人教唆大樓管理
    員利用監視器監視上訴人，並對上訴人大聲咆哮，聲稱要將
    上訴人斷腳，恐嚇上訴人等情，均不影響上訴人應負遷讓返
    還房屋及給付租金、不當得利之義務，而兩造其餘之攻擊防
    禦方法及訴訟資料經本院斟酌後，核與判決結果亦不生影響
    ，無一一論述之必要，併予敘明。
七、據上論結，本件上訴為無理由，爰判決如主文。　　
中　　華　　民　　國　　111 　年　　5 　　月　　18　　日
        民事第五庭    審判長法　官　林雯娟

                            法　官  陳淑卿
　　　　　　　　　　　　　　　　　　
                            法　官　李杭倫
以上正本係照原本作成。
本判決不得上訴。
中　　華　　民　　國　　111 　年　　5 　　月　　18　　日
                            書記官　黃怡惠